臺灣高等法院刑事裁定　　　　　　　　　　　　　　九十三年度毒抗字第二四三號
　　抗　告　人
　　即　被　告　甲○○
右抗告人因違反毒品危害防制條例案件，不服臺灣台北地方法院九十三年毒聲字第三
八三號，中華民國九十三年五月十八日裁定，提起抗告，本院裁定如左：
    主  文
原裁定撤銷，發回臺灣臺北地方法院。
    理  由
一、按毒品危害防制條例於民國（下同）九十二年七月九日修正，依該條例第三十六
    條規定，本條例自公布後六個月施行，則新修正之毒品危害防制條例，應自九十
    三年一月九日施行，又新條例第三十五條第一項規定於九十二年六月六日本條例
    修正施行前「繫屬」之施用毒品案件，於修正施行後，適用修正後之規定，但同
    條例第三十五條第二項則規定，前項規定，依修正前之規定有利於行為人者，適
    用最有利於行為人之法律。按毒品危害防制條例第三十五條係刑法第二條之特別
    規定，自應排除刑法第二條之規定，換言之，違反毒品危害防制條例規定者，在
    比較有利不利時，應以「繫屬」日為準，而非以行為日決定之。本件原於九十三
    年一月十日繫屬於臺灣台北地方法院檢察署，有內政部警政署航空警察局台北分
    局航警北分三字第○九三○○○○○一八一號刑事案件移送書附卷可據（見毒偵
    字第五九○號卷四頁），嗣因尚有嫌犯尿液及扣案結晶物成分等事項未予鑑驗，
    遭該署將移送書退回，於九十三年三月九日重新移送並繫屬於臺灣台北地方法院
    檢察署，有內政部警政署航空警察局台北分局航警北分三字第○九三○○○一○
    六四號刑事案件移送書在卷可稽（見毒偵字第六一四號卷一頁），足見本件係於
    九十三年一月九日毒品危害防制條例修正施行後始繫屬於臺灣台北地方法院檢察
    署，依上開規定，自應適用修正施行後之毒品危害防制條例，且無同條例第三十
    五條第二項比較新舊法以決定何者有利於於行為人規定之適用，合先敘明。
二、復按犯毒品危害防制條例第十條所定施用第一、二級毒品之罪者，檢察官應聲請
    法院裁定，令被告入勒戒處所觀察、勒戒，其期間不得逾二月，九十三年一月九
    日修正施行後之毒品危害條例第二十條第一項定有明文。又依觀察勒戒處分執行
    條例第三條第一項規定，檢察官依毒品危害防制條例第二十條第一項規定命送勒
    戒處所執行觀察、勒戒處分者，應先向法院聲請裁定，法院應於受理聲請後二十
    四小時內為之。經查，抗告人即被告甲○○於九十三年一月十日十九時五十分為
    警採尿前九十六小時內，在不詳地點，施用第二級毒品安非他命，為警於九十三
    年一月十日下午五時二十五分許，在臺北市松山機場，於其外套口袋中查獲安非
    他命一小包（毛重０‧七二公克，淨重０‧五一公克）、安非他命殘渣袋三小包
    及吸食器一組。被告於警詢及偵訊時雖否認有吸食毒品，辯稱從其身上查獲之安
    非他命及吸食器係撿拾得來，裝載香煙盒內，伊以為是煙，並不知是安非他命云
    云。被告於九十三年一月十日檢察官初訊時固供稱：「（問為何搭飛機時攜帶毒
    品？）我是在水蓮山莊撿到的，我以為是煙」、「（問為何警察查到你時要跑走
    ？）因為我身上有帶一個保險套，我怕警察查到」（見核退字卷四頁）。惟查，
    保險套並非飛航違禁物品，被告以上詞置辯，即非可採，又扣案之安非他命及吸
    食物品固係裝在香煙盒內，有公務電話紀錄表、證物照片附卷可據（見毒偵字第
    五九○號卷二七、三三頁），然據被告於九十三年三月三十日偵訊時復供稱，伊
    撿到之煙盒已拆封，伊有打開看，並沒有看到裡面有安非他命（見毒偵字第五九
    ○號卷）。然被告若係為吸食香煙而撿拾該香煙盒，於拾得後撿視盒內物品，目
    的自在發覺有無剩餘之香煙可供吸食，何能謂不知盒內裝有其他物品，而被告發
    現其內並無香煙之後，若非被告對盒內物品仍有使用之需要，何以仍隨身攜帶而
    不予以丟棄？是被告上開所辯，非有理由。且被告為警查獲時採取之尿液，經送
    台灣檢驗科技股份有限公司以酵素免疫分析法初步檢驗，再以氣相層析質譜分析
    法確認，均呈安非他命類陽性反應；扣案之白色結晶一小包及殘渣袋三包，經鑑
    驗結果，白色結晶體檢出甲基安非他命成分；殘渣袋三包均檢出甲基安非他命成
    分，有台灣檢驗科技股份有限公司九十三年一月十九日ＣＨ／二○○四／一○二
    一八號濫用藥物尿液檢驗報告、內政部警政署刑事警察局九十三年二月二十七日
    刑鑑字第０九三００一六九九四號鑑驗通知書一紙附卷可據（見毒偵字第六一四
    號卷十一、十四頁），足認被告確有施用安非他命之行為。
三、原審因而裁定令被告入勒戒處所觀察、勒戒，原無違誤，惟依前揭說明，本件於
    九十三年一月九日毒品危害防制條例修正施行後繫屬於臺灣台北地方法院檢察署
    ，自應適用九十三年一月九日修正施行後之毒品危害防制條例第二十條第一項及
    觀察勒戒處分執行條例第三條第一項、第二項規定，將被告送勒戒處所觀察、勒
    戒，其期間不得逾二月，原審以被告施用安非他命行為之時間在修法之前或之後
    係屬不明，依有利於被告之認定，認被告施用第二級毒品之犯行係在修法之前，
    而適用舊毒品危害防制條例第二十條第一項規定，認觀察、勒戒期間不得逾一月
    云云，原審適用法律，難認妥適。
四、被告提起抗告略以，尿液之採證及相關鑑驗疏漏不實云云。惟查，被告於九十三
    年三月三十日偵訊時固辯稱扣案尿液非伊所有（見毒偵字第五九○號卷二六頁）
    ，然被告於九十三年一月十日檢察官初訊時經詢及有無採尿時，就採集尿液之過
    程並無異議（見核退字卷五頁），被告提起抗告，質疑尿液鑑驗不實云云，並無
    足採。惟原裁定適用法律不當，應由本院將原裁定撤銷，發回原審法院更為妥適
    之裁定。
五、據上論斷，依刑事訴訟法第四百十三條，裁定如主文。
中　　　華　　　民　　　國　　九十三　　年　　　六　　　月　　 十六 　　日
                            臺灣高等法院刑事第三庭
                                審判長法  官  張　連　財
                                      法  官  黃　金　富
                                      法  官  林　明　俊
右正本證明與原本無異。
不得再抗告。
                                      書記官  蕭　進　忠
中　　　華　　　民　　　國　　九十三　　年　　　六　　　月　　 十八 　　日
